臺灣高等法院刑事判決
111年度侵上訴字第168號
上  訴  人  臺灣桃園地方檢察署檢察官 
被      告  陳建禾



選任辯護人  陳郁婷律師
上列上訴人因被告妨害性自主案件，不服臺灣桃園地方法院110
年度侵訴字第92號，中華民國111年3月28日第一審判決（起訴案
號：臺灣桃園地方檢察署109年度偵字第36725號），提起上訴，
本院判決如下：
    主  文
上訴駁回。               
    理  由
一、經本院審理結果，認第一審判決對被告陳建禾為無罪之諭知
    ，核無不當，應予維持，並引用第一審判決書記載之證據及
    理由（如附件）。
二、檢察官上訴意旨以：告訴人A女於民國108年間前往「博云學
    院」之契機係陪同友人前往該處算命，當日被告即利用幫A
    女淨身時刻向A女告知，菩薩要A女到博云學院上課，如果不
    去上課，28、29歲時就會遇到很爛的男生，是吸毒犯、強姦
    犯，感情很差等語，A女聽聞此言即感心情低落，且因被告
    表示係菩薩所言，A女亦擔憂、害怕被告所言成真，遂於108
    年6月開始至「博云學院」上課，此後被告又多次告知A女，
    神明向被告表示，被告係玉皇大帝轉世、A女係天妃轉世，
    玉皇大帝逃下凡間之前，把很多神器跟寶物分給很多天妃帶
    下來，需要透過性行為才能把體内的物品傳給被告等語。而
    斯時A女身體不適，屢有嘔吐、憂鬱等症狀，被告則藉機向A
    女表示係因A女體内有神器要還給被告，所以才會有此些不
    舒服之症狀，菩薩表示需要20次性行為才能缓解等語，A女
    因此於108年12月3日至109年6月14日間，與告訴人為性交行
    為至少20次。被告並稱菩薩有告知被告要好好疼A女、要被
    告與A女交往、對被告跟A女都好等語，A女因聽信上開被告
    所言之神佛菩薩指示，且被告又屢屢表示其為A女之男朋友
    ，A女遂接受其與被告有男女交往關係。上開情節業據證人A
    女於原審審理時到庭證述明確，復有被告與A女之通訊軟體
    對話紀錄翻拍晝面在卷可佐，自堪信為真實。由是可知，被
    告與A女初識之時即假藉菩薩名義要求A女至學院上課，其後
    亦不斷假藉神明之言，趁A女憂鬱、身體不適此種意思決定
    之自主能力顯屬薄弱而易受影響之心理狀態，以神佛說法此
    種科學上無法印證之手段為誘使，使A女以為跟被告進行性
    交行為、交往即能解除其身體不適之困境，而壓制A女之理
    性思考空間，使A女作成性交決定，自非屬出於自由意志之
    一般你情我願男女歡愛之性行為，而屬一種以違反意願之方
    法，顯有妨害A女之性自主權，被告所為已使A女之性自主決
    定意願受妨害，顯屬刑法第221條第1項之「其他違反意願之
    方法」，原判決遽為被告無罪之諭知，認事用法尚嫌未洽，
    為此提起上訴，爰請將原判決撤銷，更為適當合法之判決等
    語。
三、本院查：
(一)原判決已就檢察官所提出之被告之陳述、A女之指述、順心
    診所診斷證明書、被告與A女間之通訊軟體LINE對話紀錄、
    衛生福利部桃園醫院受理疑似性侵害事件驗傷診斷書、A女
    手繪之現場繪製圖及博云學院網頁列印資料等證據，詳予調
    查後，說明：　　
　1.A女固於警詢、偵訊及原審指訴被告假藉宗教神力之說對其
    進行迷惑恫嚇，並藉口雙方發生性交行為具有宗教上及醫療
    上之利益，導致A女誤信，壓制其正確決定之意志能力，乃
    同意接受與被告性交以治其病等情，且被告以宗教神力誘使
    告訴人與其發生性交行為之說詞，並有2人間之通訊軟體LIN
    E對話訊息翻拍照片足證。
　2.惟細繹被告與告訴人間於108年11月16、28日、12月3、6至7
    、8、9、11、17、24至25日及26至27日等LINE對話訊息，其
    等發生多次性行為之原因，除前述被告有關宗教神力之說詞
    外，尚可能摻雜兩人間之男女交往關係及情愫。
　3.109年1月至6月間，被告與A女於LINE對話訊息中互傳愛戀、
    思念、甜言蜜語之情形更為常見，可見兩人間之男女交往關
    係及愛戀情愫，至為明顯，A女且稱呼被告為「大叔男友」
    ，甚而不避諱與被告討論性交行為之過程，若A女係遭被告
    以違反意願之方式發生性交行為，理應極度恐懼或厭惡與被
    告相處，然A女尚且多次表達思念被告之情，且會因為缺乏
    被告陪伴而有失落之情緒反應，則縱使109年1月至6月間兩
    人多次發生性交行為，尚不排除雙方係基於交往及愛情而發
    生，況自109年1月起，兩人間之LINE對話訊息即未曾再見被
    告之任何宗教神力說詞，其等發生性交行為之次數又已遠超
    過所謂菩薩諭示之20次，顯見其等會發生性交行為已非純然
    基於宗教之因素，而不能排除係一般男女朋友間之正常性行
    為關係。
　4.A女係於109年6月起前往精神科診所就診，而此前據A女之歷
    次證述及卷附LINE對話訊息，僅見A女有憂鬱傾向，並無其
    罹患精神疾病或情緒障礙之證據，則依A女於案發當時大學
    畢業之年齡、智識程度，實難想像其無法自行判斷是否相信
    被告上開宗教怪力言論之真偽。又A女於偵訊時證稱：我本
    來也不相信，但我去身體檢查一切正常，我還有請一起上課
    的朋友，幫我去問神明，結果朋友問回來也說我體内的東西
    ，要透過與被告發生性交才能夠傳遞，我也有自己去問神明
    ，得出來也是聖杯等語，並於原審審理時證稱：一開始我身
    體還沒有不舒服時，我覺得半信半疑，但我對神鬼之類是寧
    可相信有的，那時候我有想去面試別的工作，怕影響我面試
    的狀況，我自己也有壓力，就是想要趕快解除這樣的情形，
    所以才選擇相信被告等語，可見A女即便對被告之言論有所
    懷疑，仍然在對鬼神之說敬畏之情、自身對於信仰之態度及
    參諸友人之建議後，選擇相信並與被告發生性交行為，則其
    在抉擇是否發生性交行為之時，並非全然受被告之言論所支
    配影響，其仍存有理智上的考量與權衡，或許被告高超之情
    境設定及人際互動技巧，致使A女此種人格特質者容易輕信
    被告之說詞，然此與理性思考空間及正確決定之意志能力遭
    受壓制、性自主權遭剝奪之情形，無法相提並論，而與刑法
    強制性交罪之構成要件尚有未合。
　5.因認公訴人所舉之各項證據，既未能積極證明被告有違反A
    女意願而為性交之事實，即無法使法院形成被告有刑法第22
    1條第1項之強制性交罪之確信，應為被告無罪之諭知等語。
(二)按刑事訴訟法第161條第1項規定：檢察官就被告犯罪事實，
    應負舉證責任，並指出證明之方法。對於其所訴之被告犯罪
    事實，應負提出證據及說服之實質舉證責任，倘所提出之證
    據，不足為被告有罪之積極證明，或其闡明之證明方法，無
    從說服法官以形成被告有罪之心證，基於無罪推定之原則，
    自應為被告無罪判決之諭知。而證據之取捨與證據之證明力
    如何，均屬事實審法院得自由裁量、判斷之職權，茍其此項
    裁量、判斷，並不悖乎通常一般人日常生活經驗之定則或論
    理法則，又於判決內論敘其何以作此判斷之心證理由者，即
    不得任意指摘其為違法。
(三)原判決已就卷內證據調查之結果，而為綜合判斷、取捨，認
    定不足以證明被告有公訴意旨所指強制性交之犯行，其得心
    證之理由已說明甚詳，且所為論斷從形式上觀察，亦無違背
    經驗法則、論理法則，或有其他違背法令之情形，自不容任
    意指為違法。經查，檢察官上訴意旨固認：依A女於原審審
    理時證述及卷附被告與A女之通訊軟體對話紀錄翻拍晝面，
    可知被告與A女初識之時即假藉菩薩名義要求A女至「博云學
    院」上課，其後亦不斷假藉神明之言，趁A女憂鬱、身體不
    適此種意思決定之自主能力顯屬薄弱而易受影響之心理狀態
    ，以神佛說法此種科學上無法印證之手段為誘使，使A女以
    為跟被告進行性交行為、交往即能解除其身體不適之困境，
    而壓制A女之理性思考空間，使A女作成性交決定，自非屬出
    於自由意志之一般你情我願男女歡愛之性行為，而屬一種以
    違反意願之方法，顯有妨害A女之性自主權等語。惟：
　⑴觀之被告與A女於108年11月16日LINE對話紀錄，A女：「老師
    我真的很難信任交友軟體耶，那個男生最近傳的訊息都久久
    才回，今天還一整天才回（但是IG還有發動態）。我在想要
    不要放棄了」，被告：「哈哈哈，所以是要考慮我嗎？哈哈
    」，A女：「我很單純的」，被告：「我會顧著你的。疼你
    ，乖」，A女：「（3個笑臉貼圖）」，被告：「（男性親嘴
    貼圖）」（見偵卷第176頁），及其等於108年11月28日LINE
    對話紀錄，A女：「我7號要去面試航空公司，應該不會影響
    齁？」，被告：「當然不會，即使會，也是好的影響喔～」
    ，A女：「嗯嗯，這對我很重要的」，被告：「明天很冷哦～
    你要注意保暖。疼你。（男性親嘴貼圖）」（見偵卷第176
    、177頁）。從上述對話內容，可知A女尋求被告關於男女交
    往之建議，且提及欲放棄於交友軟體上認識之對象時，被告
    表達欲追求A女之意，而對此A女並未回絕，反透露不排斥給
    予被告機會之訊息，且A女向被告提及工作面試，被告並有
    表達噓寒問暖、甜言蜜語之訊息，堪認被告與A女自108年11
    月16日被告表達追求之意後至108年11月28日，兩人間已逐
    漸開始男女朋友交往關係。
　⑵依被告與A女於108年12月3日LINE對話紀錄，被告：「晚上19
    ：00去接妳喔～」，A女：「好」，被告：「我到門口旁了，
    妳好了賴我，我到門口載妳」，A女：「好我要下去了」，
    被告：「（笑臉貼圖）」（見偵卷第177頁），可知兩人於1
    08年12月3日晚間相約出門，並對照A女於警、偵訊及原審之
    證述，堪認其等係前往桃園市○○區○○○路0段00巷00號某汽車
    旅館，並於該日晚間至翌日凌晨第1次發生性交行為。然觀
    之被告與A女於108年12月6日至7日LINE對話紀錄，兩人討論
    A女面試結果、被告動手術之事，被告並稱：「你後面需要
    有人帶你出去玩，或看電影吃東西，盡量開口。我陪你」（
    見偵卷第178頁），A女對於被告表示一般男女朋友間常見交
    往活動，並未回絕，反表達對被告動完手術後要好好休息之
    關心等語（見同上卷頁）；及其等於108年12月8日LINE對話
    紀錄，被告：「等我好了再好好陪你。妳想去那玩嗎？」，
    A女：「哈哈。全台灣都可以？我再想想」，被告：「先排
    好就行，我可以提早喬日子」，A女：「很冷欸。南部是不
    是比較溫暖」，被告：「當然。不然帶你到高雄漢來大飯店
    住幾天。我每年都會到那裡渡假」，A女：「我好久沒去高
    雄了。好。高雄有山可以爬嗎」（見偵卷第179頁），可知
    兩人相約出遊、欲前往高雄遊玩並住五星級飯店，其等互動
    與一般男女朋友無異。依上開被告與A女於108年12月6日至7
    日、8日之互動情形，堪認被告與A女於108年12月3日晚間至
    翌日凌晨第1次發生性交行為後，其等仍持續相互表達關心
    並規劃出遊行程，則A女於偵審中指訴被告於第1次性交行為
    係違反其意願，其真實性即有可疑。　
　⑶觀之被告與A女以下之LINE對話紀錄：①108年12月9日，兩人
    討論韓國偶像之話題後，被告：「所以，你何時方便跟我去
    高雄？」，A女：「等我身體比較好」，被告：「！妳怎麼
    了？你去看婦產科嗎？是我的問題？瘋掉了，是我影響你的
    嗎？」（見偵卷第180、181頁）。②108年12月11日，A女提
    及其面試落榜，被告表達安慰及疼惜之意：「怎麼會這樣。
    傷心。要不要報下一家。秀秀，安慰你。疼你。乖」（見偵
    卷第182頁）。③108年12月14日，兩人討論吃聖誕大餐、去
    高雄旅遊訂房之事，且被告另稱：「我帶套子就好，然後你
    帶衛生棉條，這樣就能泡澡了」，A女：「但是我沒用過衛
    生棉條」，被告：「試試看」，A女：「好吧」（見偵卷第1
    85、186頁）。④108年12月17日，被告：「（男性親嘴貼圖
    ）。我開始想你了。（哭泣貼圖）」，A女：「哈哈休息幾
    天。下禮拜再見面。（要對方振作貼圖）」。⑤108年12月23
    日LINE對話紀錄，A女：「我星期六那個來痛到快往生，吃
    兩次晚餐都全部又吐出來」，被告：「秀秀，辛苦了」，A
    女：「我明天自己回家嗎」，被告：「呃...我沒開車上來
    ，還是我陪你坐高鐵，車子在臺中」，A女：「沒關係，我
    不是公主，自己回去就好，想去KTV」，被告：「好啊～」，
    A女：「你喜歡唱歌嗎哈哈」（見偵卷第188頁）。可見兩人
    於上開時間互動與男女間交往關係無異，並有討論使用保險
    套、衛生棉條等細節，則A女與被告發生性交行為之時，是
    否受到被告關於宗教言論所支配而受影響，尚非無疑。　　
　⑷復依被告與A女於108年12月24日至25日LINE對話紀錄，雙方
    先有相約見面時間、地點之對話後，A女：「隱眼保養液、
    卸妝乳、卸妝棉、免洗內褲」，被告回撥電話（見偵卷第19
    1頁），並對照A女於原審證述：被告當天有把他下面的東西
    放進來等語（見侵訴卷第140、141頁），堪認其等於108年1
    2月25日凌晨係前往臺北市信義區某商務旅館，並發生性交
    行為，惟此前雙方既係如同男女朋友般之互動，且A女於原
    審審理時證稱：原本那天被告只有跟我約吃飯，沒有要過夜
    ，是吃完飯後在外面走路的時候，頭開始暈，後來就在商務
    旅館休息，因為我沒有帶任何東西，才請他幫我買等語（見
    侵訴卷第141頁），可見當日雙方原無計畫前往旅館住宿並
    發生性交行為，而是因告訴人身體不適而臨時決定在外過夜
    ，則此次性交行為被告有何違反A女之意願或以宗教上之說
    詞壓制A女之意志能力，除A女之指證外，並無補強證據佐其
    真實性，自屬無從證明。 
　⑸再觀之被告與A女於108年12月26日至27日LINE對話紀錄，雙
    方討論投資、A女在外租房、買車等事（見偵卷第192至193
    頁），且依A女於原審審理時證稱：就是被告幫我找了一個
    讓我住在那邊的地方，是被告幫我租的，被告幫我租之後，
    我就比較常住在那邊等語（見侵訴卷第142頁），足見A女在
    外租屋費用係由被告負擔，被告甚至有意購買車輛贈送A女
    使用，堪認被告如同男女朋友交往般花費金錢以追求並討好
    A女，則A女於此情形下，是否全因被告以宗教神力之說迷惑
    恫嚇A女與其發生性交行為，亦非無疑。
  ⑹109年1月至6月間，被告與告訴人於LINE對話訊息中亦經常互傳愛戀、思念、甜言蜜語之情形，此觀諸偵查卷附LINE對話紀錄即明（見偵卷第204、209、210、213、225、233、234、253、254、258、266、272、289頁）。A女且稱呼被告為「大叔男友」（見偵卷第225頁），並與被告討論性交行為之過程（見偵卷第272頁），若A女係遭被告以違反意願之方式發生性交行為，理應厭惡與被告相處，然A女尚且多次表達想念被告之情（見偵卷第253、254、266頁），並因缺乏被告陪伴而有失落之情緒反應，亦據A女於原審審理時證稱：因為經過一些相處之後後來慢慢有喜歡上被告，被告沒有來找我時，我會很難過，但我以前男朋友沒有來找我，我也不會這麼難過等語（見侵訴卷第179頁），是依據被告及A女之陳述及雙方對話之經過，且109年1月起，兩人間之LINE對話訊息即未曾再見被告之任何宗教神力說詞，縱使被告與A女於109年1月至6月間多次發生性交行為，尚不排除雙方係基於男女朋友交往而發生。準此，被告確可能認為雙方係男女朋友，業獲A女同意為性行為，而無違反A女意願之認知及犯意。
　⑺按刑法第221條第1項所稱「其他違反其意願之方法」，固不
    以類似同條項所列舉之強暴、脅迫、恐嚇或催眠術等方法為
    必要，祗要行為人主觀上具備侵害被害人性自主之行使、維
    護，以足使被害人性自主決定意願受妨害之任何手段，均屬
    之。而人之智能本有差異，於遭逢感情、健康、事業等挫折
    ，而處於徬徨無助之際，其意思決定之自主能力顯屬薄弱而
    易受影響，若以科學上無從印證之手段為誘使（例如法力、
    神怪、宗教或迷信等），須由該行為之外觀，依通常智識能
    力判斷其方法、目的，欠缺社會正當性、相當性，且係趁人
    焦慮不安之心理狀態，以能解除其困境而壓制人之理性思考
    空間，使之作成通常一般人所不為、損害於己之性交決定，
    始屬一種違反意願之方法。查，A女係於109年6月間起前往
    精神科診所就診，有順心診所提供之A女就醫資料附卷可參
    （見侵訴卷第197至203頁），而A女於109年6月前，依據A女
    於警、偵訊及原審之證述及卷附LINE對話訊息，僅見A女有
    憂鬱傾向，並無其罹患精神疾病或智識能力顯低於常人之事
    證，則依A女於案發當時大學畢業之智識程度（見偵卷第19
    頁）及身心狀況，其是否無法自行判斷被告上開宗教怪力言
    論之真偽，尚非無疑。又參諸A女於偵訊時證稱：我本來也
    不相信，但我去身體檢查一切正常，我還有請一起上課的朋
    友，幫我去問神明，結果朋友問回來也說我體内的東西，要
    透過與被告發生性交才能夠傳遞，我也有自己去問神明，得
    出來也是聖杯等語（見偵卷第125頁），並於原審審理時亦
    證稱：一開始我身體還沒有不舒服時，我覺得半信半疑，但
    我對神鬼之類是寧可相信有的，那時候我有想去面試別的工
    作，怕影響我面試的狀況，我自己也有壓力，就是想要趕快
    解除這樣的情形，所以才選擇相信被告等語（見侵訴卷第17
    2至173頁），可知A女即使對被告之言論有所懷疑，仍然基
    於自身宗教之信仰及聽取友人之建議後，選擇相信被告，並
    與之交往為男女朋友進而發生性交行為，則A女是否與被告
    發生性交行為，應非全然受被告之宗教言論所支配影響，其
    仍有意思決定之自主能力，此與意思決定之自主能力顯屬薄
    弱而剝奪性自主權之程度，尚不相同。檢察官上訴意旨所稱
    ：被告趁A女憂鬱、身體不適此種意思決定之自主能力顯屬
    薄弱而易受影響之心理狀態，以神佛說法此種科學上無法印
    證之手段為誘使，使A女以為跟被告進行性交行為、交往即
    能解除其身體不適之困境，而壓制A女之理性思考空間，使A
    女作成性交決定，自非屬出於自由意志之性行為，而屬一種
    以違反意願之方法等節，難認有據。是檢察官上訴意旨所指
    各節，無非仍憑A女之單方指述，就原審依職權為證據取捨
    及心證形成之事項，反覆爭執，並未再提出其他足以證明被
    告確有公訴意旨所指強制性交犯行之積極證據，自非可採。
(四)綜上所述，依目前卷內所存證據，客觀上尚不能達於通常一
    般人均不致有所懷疑，而得確信被告有起訴意旨所指強制性
    交犯行，已據本院論述如前，檢察官猶執前詞上訴，指摘原
    判決不當，為無理由，應予駁回。　　
據上論斷，應依刑事訴訟法第373條、第368條，判決如主文。
本案經檢察官林郁芬提起公訴，檢察官李孟亭提起上訴，檢察官
林映姿到庭執行職務。　　
中　　華　　民　　國　　111 　年　　10　　月　　11　　日
                  刑事第二十一庭審判長法　官  林怡秀
                                      法　官  蔡羽玄
                                      法　官  楊志雄
以上正本證明與原本無異。
檢察官如不服本判決，應於收受送達後20日內向本院提出上訴書
狀，惟須受刑事妥速審判法第9條限制。其未敘述上訴之理由者
，並得於提起上訴後20日內向本院補提理由書(均須按他造當事
人之人數附繕本)「切勿逕送上級法院」。
刑事妥速審判法第9條：
除前條情形外，第二審法院維持第一審所為無罪判決，提起上訴
之理由，以下列事項為限：
一、判決所適用之法令牴觸憲法。
二、判決違背司法院解釋。
三、判決違背判例。
刑事訴訟法第 377 條至第 379 條、第 393 條第 1 款之規定，
於前項案件之審理，不適用之。
                                      書記官  林昱廷
中　　華　　民　　國　　111 　年　　10　　月　　12　　日

【附件】
臺灣桃園地方法院刑事判決
110年度侵訴字第92號
公　訴　人　臺灣桃園地方檢察署檢察官 
被　　　告　陳建禾　
　　　　　　　　　　
　　　　　　　　　　
　　　　　　　　　　
　　　　　　　　　
選任辯護人　林哲承律師
　　　　　　陳郁婷律師
上列被告因妨害性自主罪案件，經檢察官提起公訴（109年度偵
字第36725號），本院判決如下：
    主  文
陳建禾無罪。
    理  由
一、公訴意旨略以：被告陳建禾在臺北市○○區○○○路00號0樓設立
    「博云學院」並擔任講師，開辦創意冥想、感知力開發、心
    靈內化力、環境力超連結、多重宇宙連結、意識軸控制學、
    靈學場域轉譯與解析等講座，於民國108年10月間，獲悉參
    與該等講座之告訴人AE000-A109337（真實姓名詳卷，下稱A
    女）疑罹憂鬱症，並有頭痛、暈眩、食慾不振、乾嘔等症狀
    ，即假藉接收自地藏王菩薩及多位神明關於告訴人訊息為由
    ，且表達「事情很大條」等語，逐步以宗教神力之說，迷惑
    恫嚇告訴人，復基於強制性交之犯意，向告訴人宣稱：其前
    為玉皇大帝，告訴人則為天妃，菩薩指示要進行20次性交射
    精始能治癒其病，這是為了眾生大業，其等前在天庭已講定
    ，且告訴人病症係因身上有九天玄女的武神器要傳遞予其之
    故等語，被告以此自稱具有宗教神力，藉口告訴人與其性交
    具有宗教上及醫療上之利益，導致告訴人誤信，壓制告訴人
    正確決定之意志能力，同意接受性交治病，於108年12月3日
    起至109年6月14日止之期間內，在桃園市○○區○○○路0段00巷
    00號汽車旅館、高雄市○○區○○○○○○○○位於○○市○○區○○○路0段
    00號00樓之0租賃處所、臺中市豐原區五都大飯店、臺中市
    西屯區林酒店、臺中市西屯區日月千禧酒店等處，由被告以
    陰莖插入陰道並射精之方式，對告訴人為性交，共20次得逞
    。因認被告涉犯刑法第221條第1項之強制性交罪嫌。 
二、按犯罪事實應依證據認定之，無證據不得認定犯罪事實；不
    能證明被告犯罪者，應諭知無罪之判決，刑事訴訟法第154
    條第2項、第301條第1項分別定有明文。又檢察官對於起訴
    之犯罪事實，倘其所提出之證據，不足為被告有罪之積極證
    明，或其指出之證明方法，無從說服法院以形成被告有罪之
    心證，基於無罪推定之原則，自應為被告無罪判決之諭知。
    再告訴人之告訴，係以使被告受刑事訴追為目的，是其陳述
    是否與事實相符，仍應調查其他證據以資審認。再告訴人在
    本質上雖屬證人，然與一般證人不同，其與被告常處於對立
    之立場（即「敵性證人」），其陳述之目的，在使被告受刑
    事訴追處罰，其證詞之憑信性自較一般無利害關係之證人薄
    弱。故告訴人縱立於證人地位而為指證及陳述，且其指證或
    陳述均無瑕疵，亦不得作為有罪判決之唯一依據，仍應調查
    其他相關證據，以查明其陳述是否與事實相符，亦即仍須有
    補強證據以擔保其指證及陳述之真實性，而為通常一般人不
    致有所懷疑者，始得採為論罪科刑之依據。
三、公訴意旨認被告陳建禾涉犯刑法第221條第1項之強制性交罪
    嫌，無非係以：⑴被告之陳述；⑵告訴人A女之指述；⑶順心診
    所診斷證明書；⑷被告與告訴人間之通訊軟體LINE對話紀錄
    ；⑸衛生福利部桃園醫院受理疑似性侵害事件驗傷診斷書、
    告訴人手繪之現場繪製圖、博云學院網頁列印資料等證為其
    主要論據。 
四、訊據被告固坦承有設立「博云學院」並擔任講師，開辦創意
    冥想、感知力開發、心靈内化力、環境力超連結、多重宇宙
    連結、意識軸控制學、靈學場域轉譯與解析等講座，並與參
    與該講座之告訴人相互認識，且於公訴意旨所載時地曾與告
    訴人為性交行為，惟堅詞否認有何強制性交之犯行，供稱：
    我與告訴人雖有發生性行為，但係基於男女間的交往而自然
    發生，雖有談論過某些宗教所謂雙修行為，但我並未以此來
    誘導並強迫告訴人與我發生性行為等語。經查：
  ㈠上開被告所坦承之事實，經證人即告訴人迭次於警詢、偵訊
    及本院審理中供證明確，且告訴人提出其所整理之「歷次性
    行為發生時地及次數一覽表」以佐其說（見偵卷第145頁）
    ，是就雙方確有多次發生性交行為之事實，先堪認定。
　㈡證人即告訴人固於警詢、偵訊及本院審理中指訴被告假藉宗
    教神力之說對其進行迷惑恫嚇，並藉口雙方發生性交行為具
    有宗教上及醫療上之利益，導致告訴人誤信，壓制其正確決
    定之意志能力，乃同意接受與被告性交以治其病等情，且被
    告上開以宗教神力誘使告訴人與其發生性交行為之說詞，並
    有2人間之通訊軟體LINE對話訊息翻拍照片足證如下：
　⒈108年10月27日，被告稱接收自地藏王菩薩及多位神明關於告
    訴人的事情，且表達「事情很大條」等語（見偵卷第147至1
    48頁）。
　⒉108年11月26日，被告稱菩薩指示要進行20次性交射精始能治
    癒告訴人之病，這是為了眾生大業，其等前在天庭已講定，
    且告訴人之病症係因身上有九天玄女的武神器要傳遞給被告
    等語（見他卷第17至19頁）。
　⒊108年12月30日，被告稱菩薩指示告訴人有憂鬱傾向，20次射
    完就能痊癒，且說其等會在一起很久，要被告疼愛告訴人等
    語（見偵卷第149至152頁）。
　㈢惟細繹被告與告訴人間其餘之LINE對話訊息，其等發生多次
    性行為之原因，除前述被告有關宗教神力之說詞外，尚可能
    摻雜兩人間之男女交往關係及情愫：
　⒈108年11月16日，告訴人：「老師我真的很難信任交友軟體耶
    ，那個男生最近傳的訊息都久久才回，今天還一整天才回（
    但是IG還有發動態）。我在想要不要放棄了」，被告：「哈
    哈哈，所以是要考慮我嗎？哈哈」，告訴人：「我很單純的
    」，被告：「我會顧著你的。疼你，乖」，告訴人：「（3
    個笑臉貼圖）」，被告：「（男性親嘴貼圖）」（見偵卷第
    176頁）。此段對話可見被告與告訴人交情甚密，非純然老
    師與學員間之關係，告訴人會尋求被告關於男女交往之建議
    ，且提及欲放棄於交友軟體上認識之對象時，被告似有表達
    欲追求告訴人之意，而對此告訴人並未回絕，反透露不排斥
    給予被告機會之訊息。　
　⒉108年11月28日，告訴人：「我7號要去面試航空公司，應該
    不會影響齁？」，被告：「當然不會，即使會，也是好的影
    響喔～」，告訴人：「嗯嗯，這對我很重要的」，被告：「
    明天很冷哦～你要注意保暖。疼你。（男性親嘴貼圖）」（
    見偵卷第176至177頁）。此段對話可見告訴人向被告提及工
    作面試，被告並有表達噓寒問暖、甜言蜜語之訊息，此與曖
    昧關係中之男女互動並無二致，自上揭108年11月16日被告
    表達追求之意後至此，似可見兩人間已逐漸開啟男女交往關
    係及情愫。
　⒊108年12月3日，被告：「晚上19：00去接妳喔～」，告訴人：
    「好」，被告：「我到門口旁了，妳好了賴我，我到門口載
    妳」，告訴人：「好我要下去了」，被告：「（笑臉貼圖）
    」（見偵卷第177頁）。上開對話可見兩人相約出門，對照
    告訴人之歷次證詞，此際其等係前往桃園市○○區○○○路0段00
    巷00號某汽車旅館，並於該日晚間至翌日凌晨發生性交行為
    1次。
　⒋108年12月6日至7日，兩人討論告訴人面試結果、被告動手術
    之事，被告並有稱：「你後面需要有人帶你出去玩，或看電
    影吃東西，盡量開口。我陪你」（見偵卷第178頁），而就
    此一般男女朋友間常見交往約會之活動，告訴人並未回絕，
    反表達對被告動完手術後要好好休息之關心等語（見同上卷
    頁）。
　⒌108年12月8日，被告：「等我好了再好好陪你。妳想去那玩
    嗎？」，告訴人：「哈哈。全台灣都可以？我再想想」，被
    告：「先排好就行，我可以提早喬日子」，告訴人：「很冷
    欸。南部是不是比較溫暖」，被告：「當然。不然帶你到高
    雄漢來大飯店住幾天。我每年都會到那裡渡假」，告訴人：
    「我好久沒去高雄了。好。高雄有山可以爬嗎」（見偵卷第
    179頁）。上開對話可見兩人相約出遊、欲前往高雄遊玩並
    住五星級飯店，此番互動實與男女朋友無異。且回顧數日前
    即108年12月3日晚間至翌日凌晨兩人第1次發生性交行為後
    ，其等仍持續相互表達關心並規劃出遊行程，則告訴人於本
    案偵審程序指控被告於第1次性交行為係違反其意願、壓制
    其正確決定之意志能力，其真實性即有可疑。
　⒍108年12月9日，兩人討論韓國偶像之話題後，被告：「所以
    ，你何時方便跟我去高雄？」，告訴人：「等我身體比較好
    」，被告：「！妳怎麼了？你去看婦產科嗎？是我的問題？
    瘋掉了，是我影響你的嗎？」（見偵卷第180至181頁）。此
    段對話可見因告訴人身體不適，兩人並未如期去高雄遊玩，
    則告訴人依其所提出之「歷次性行為發生時地及次數一覽表
    」，指訴被告於108年12月9日至10日間在高雄漢來大飯店，
    對其以違反意願之方式為強制性交行為乙事，即非無疑。告
    訴人雖另於本院審理時證稱：LINE對話紀錄上雖沒有，但有
    去高雄漢來大飯店可能是在電話中講的等語（見侵訴卷第13
    7頁），惟在無補強證據足資佐證之情形下，實難遽認其此
    部分陳述之真實性。　　
  ⒎108年12月11日，告訴人提及其面試落榜，被告表達安慰及疼
    惜之意：「怎麼會這樣。傷心。要不要報下一家。秀秀，安
    慰你。疼你。乖」（見偵卷第182頁），此番互動亦與男女
    間交往關係無異。又108年12月14日，兩人討論吃聖誕大餐
    、去高雄旅遊訂房之事，且被告另稱：「我帶套子就好，然
    後你帶衛生棉條，這樣就能泡澡了」，告訴人：「但是我沒
    過衛生棉條」，被告：「試試看」，告訴人：「好吧」（見
    偵卷第185至186頁），可見兩人如同男女朋友般討論性交行
    為之細節及方式，則告訴人在抉擇是否與被告發生性交行為
    之時，似非全然受被告言論所支配及影響。
　⒏108年12月17日，被告：「（男性親嘴貼圖）。我開始想你了
    。（哭泣貼圖）」，告訴人：「哈哈休息幾天。下禮拜再見
    面。（要對方振作貼圖）」；108年12月23日，告訴人：「
    想去KTV」，被告：「好啊～」，告訴人：「你喜歡唱歌嗎哈
    哈」（見偵卷第188頁）。此段對話可見男女思念之情，及
    一般常見交往約會之活動。　
  ⒐108年12月24日至25日，雙方先有相約見面時間、地點之對話
    後，告訴人：「隱眼保養液、卸妝乳、卸妝棉、免洗內褲」
    （見偵卷第191頁）。對照告訴人之歷次證詞，此際其等係
    前往臺北市信義區某商務旅館並發生性交行為，惟此前
　　雙方既係如同男女朋友般之互動，且告訴人於本院審理時證
    稱：原本那天被告只有跟我約吃飯，沒有要過夜，是吃完飯
     後在外面走路的時候，頭開始暈，後來就在商務旅館休息
    ，因為我沒有帶任何東西，才請他幫我買等語（見侵訴卷第
    141頁），可見當日雙方原無計畫前往旅館住宿並發生性交
    行為，而是因告訴人身體不適而臨時決定在外過夜，則此次
    性交行為被告有何違反告訴人之意願、或再以宗教上之說詞
    壓制告訴人之意志能力，顯然並未獲得證據上之補強。 
　⒑108年12月26日至27日，雙方討論投資、告訴人在外租房、買
    車等事（見偵卷第192至193頁）。依告訴人於本院審理時證
    稱：就是被告幫我找了一個讓我住在那邊的地方，是被告幫
    我租的，被告幫我租之後，我就比較常住在那邊等語（見侵
    訴卷第142頁），足見告訴人在外租屋費用係由被告負擔，
    且由上開對話內容可知，被告甚至有意購買車輛贈送予告訴
    人代步使用，就此告訴人於對話中稱：「為什麼菩薩要你花
    這些錢在我身上」，被告：「因為我疼你」（見偵卷第193
    頁），若被告能以宗教神力之說迷惑恫嚇告訴人與其發生性
    交行為，則被告何須再如同男女朋友交往般花費大筆金錢以
    追求並討好告訴人？　
　⒒109年1月至6月間，被告與告訴人於LINE對話訊息中互傳愛戀
    、思念、甜言蜜語之情形更為常見，諸如：109年1月8日，
    告訴人：「等你噢。（愛心貼圖）」（見偵卷第204頁）；1
    09年1月18日，被告：「我房間訂好了」，告訴人：「（擁
    抱愛心貼圖）」（見偵卷第209至210頁）；109年1月24日，
    被告：「愛你。我的親親」，告訴人：「我也愛你（愛心貼
    圖）」（見偵卷第213頁）；109年1月29日，告訴人：「我
    的大叔男友1個禮拜只打了1通電話給我。還說想我。（沮喪
    貼圖）」（見偵卷第225頁）；109年2月8日至9日，告訴人
    ：「愛你。（愛心貼圖）」，被告：「晚安，我的愛，頭痛
    ，我吃了藥先睡了。愛你。（親嘴貼圖）」，告訴人：「好
    呦，希望你睡起來就好了！晚安，Love you。（愛心貼圖）
    」，被告：「想你，我的寶貝」，告訴人：「我也想你。（
    愛心貼圖）」（見偵卷第233至234頁）；109年3月13日、17
    日，被告：「我的親親，愛你」，告訴人：「偶也想大叔，
    Love you（愛心貼圖）」，被告：「好想你，我的愛」，告
    訴人：「我也想你（愛心貼圖）。奮鬥的大叔」（見偵卷第
    253至254頁）；109年3月25日，告訴人：「愛你（愛心貼圖
    ）。晚上你會先吃飽嗎？還是來再吃」（見偵卷第258頁）
    ；109年4月11日，被告：「我想你，寶貝。（親嘴貼圖）」
    ，告訴人：「我也想你（笑臉貼圖）」（見偵卷第266頁）
    ；109年4月19日，告訴人：「想你了。現在除了你手機的聲
    音，也會有其他的碰撞聲」，被告：「有我射精時的叫聲嗎
    ？」，告訴人：「才沒有勒。你又沒有在客廳過」，被告：
    「下次試試。哈哈哈」，告訴人：「（大笑貼圖）」（見偵
    卷第272頁）；109年4月21日，告訴人：「明天見，愛你（
    愛心貼圖）」，被告：「（親嘴貼圖）。愛你，明天見，我
    開會」（見不公開偵卷第155頁）；109年6月5日，告訴人：
    「想大叔。（哭泣貼圖）」，被告：「我也想你。乖乖」（
    見偵卷第289頁）。由上可見，兩人間之男女交往關係及愛
    戀情愫，至為明顯，告訴人且稱呼被告為「大叔男友」，甚
    而不避諱與被告討論性交行為之過程，若告訴人係遭被告以
    違反意願之方式發生性交行為，理應極度恐懼或厭惡與被告
    相處，然告訴人尚且多次表達思念被告之情，且會因為缺乏
    被告陪伴而有失落之情緒反應，此部分亦可見告訴人於本院
    審理時證稱：因為經過一些相處之後後來慢慢有喜歡上被告
    ，被告沒有來找我時，我會很難過，但我以前男朋友沒有來
    找我，我也不會這麼難過等語（見侵訴卷第179頁），則縱
    使上開期間（即109年1月至6月間）兩人多次發生性交行為
    （依告訴人提供之「歷次性行為發生時地及次數一覽表」，
    此期間共計32次），尚不排除雙方係基於交往及愛情而發生
    ，況自109年1月起，兩人間之LINE對話訊息即未曾再見被告
    之任何宗教神力說詞，其等發生性交行為之次數又已遠超過
    所謂菩薩諭示之20次，顯見其等會發生性交行為已非純然基
    於宗教之因素，而不能排除係一般男女朋友間之正常性行為
    關係。
  ㈣按以科學上無法即為印證之手段為誘使（例如法力、神怪、
    宗教或迷信等），由該行為之外觀，依通常智識能力判斷其
    方法、目的，欠缺社會相當性，且係趁人急迫無助之心理狀
    態，以能解除其困境而壓制人之理性思考空間，使之作成通
    常一般人所不為而損己之性交決定，此行為即屬一種違反意
    願之方法。是以行為人若施以上開方法而使人為性交之行為
    ，即與犯罪構成要件該當（最高法院102年度台上字第3692
    號判決意旨參照）。查告訴人係於109年6月起前往精神科診
    所就診，此據其證述在卷（見侵訴卷第167頁），並有順心
    診所提供之告訴人就醫資料附卷可稽（見侵訴卷第197至203
    頁），而此前據告訴人之歷次證述及卷附LINE對話訊息，僅
    見告訴人有憂鬱傾向，並無其罹患精神疾病或情緒障礙之證
    據，則依告訴人於案發當時大學畢業之年齡、智識程度（見
    偵卷第19頁），實難想像其無法自行判斷是否相信被告上開
    宗教怪力言論之真偽。又告訴人於偵訊時證稱：我本來也不
    相信，但我去身體檢查一切正常，我還有請一起上課的朋友
    ，幫我去問神明，結果朋友問回來也說我體内的東西，要透
    過與被告發生性交才能夠傳遞，我也有自己去問神明，得出
    來也是聖杯等語（見偵卷第125頁）；於本院審理時證稱：
    一開始我身體還沒有不舒服時，我覺得半信半疑，但我對神
    鬼之類是寧可相信有的，那時候我有想去面試別的工作，怕
    影響我面試的狀況，我自己也有壓力，就是想要趕快解除這
    樣的情形，所以才選擇相信被告等語（見侵訴卷第172至173
    頁），由上可見告訴人即便對被告之言論有所懷疑，仍然在
    對鬼神之說敬畏之情、自身對於信仰之態度及參諸友人之建
    議後，選擇相信並與被告發生性交行為，則其在抉擇是否發
    生性交行為之時，並非全然受被告之言論所支配影響，其仍
    存有理智上的考量與權衡，或許被告高超之情境設定及人際
    互動技巧，致使告訴人此種人格特質者容易輕信被告之說詞
    ，然此與理性思考空間及正確決定之意志能力遭受壓制、性
    自主權遭剝奪之情形，無法相提並論，而與刑法強制性交罪
    之構成要件尚有未合。
五、綜上，被告先以神鬼之說取得告訴人信賴，之後再追求告訴
    人博得告訴人好感，並發展男女交往關係及情愫，進而相約
    為性交行為，此番行徑或許具有道德瑕疵，然公訴意旨所舉
    事證，既未能積極證明被告有違反告訴人意願而為性交之事
    實，即無法使本院形成被告有刑法第221條第1項之強制性交
    罪之確信。此外，復無其他積極證據足資證明被告有何檢察
    官所指之犯行，依前揭法條規定及說明，即應為有利於被告
    之認定，並為被告無罪之諭知。
據上論斷，應依刑事訴訟法第301條第1項，判決如主文。
本案經檢察官林郁芬提起公訴，檢察官李孟亭到庭執行職務。
中    華    民    國    111   年     3    月    28    日
                  刑事第五庭  審判長法  官  呂世文
                                    法  官  陳郁融
                                    法  官  曾淑君
以上正本證明與原本無異。
如不服本判決應於收受判決後20日內向本院提出上訴書狀，並應
敘述具體理由。其未敘述上訴理由者，應於上訴期間屆滿後20日
內向本院補提理由書(均須按他造當事人之人數附繕本)「切勿逕
送上級法院」。 
　　　　　　　　　　　　     　　　 書記官　李玉華　　　
中　　華　　民　　國　　111 　年　　3 　　月　　28　　日